臺灣臺中地方法院刑事判決　95年度訴字第2348號
公　訴　人　臺灣臺中地方法院檢察署檢察官
被　　　告　丁○○
選任辯護人　黃鼎鈞律師
上列被告因殺人等案件，經檢察官提起公訴（九十五年度偵字第
一四八七一號），本院判決如下：
    主    文
丁○○未經許可，持有可發射子彈具有殺傷力之改造手槍，累犯
，處有期徒刑肆年貳月，併科罰金新臺幣拾貳萬元，罰金如易服
勞役，以新臺幣壹仟元折算壹日，扣案之改造九二手槍壹枝（含
彈匣壹個）均沒收。
被訴殺人未遂部分無罪。
    犯罪事實
一、丁○○於民國（下同）八十四年間，因違反肅清煙毒條例及
    麻醉藥品管理條例，經臺灣高等法院臺中分院分別判處有期
    徒刑八年、二年二月及一年八月確定，並裁定應執行有期徒
    刑十一年五月，甫於八十九年一月三十一日假釋出監，至九
    十五年二月十九日縮刑期滿以執行完畢論。詎丁○○仍不知
    悔改，於假釋期間之九十一年九、十月間，由其友人陳銘聰
    （已死亡，業經檢察官另為不起訴處分）交付手提袋一個，
    託丁○○代為保管。嗣陳銘聰於九十一年十二月十六日死亡
    ，丁○○於同年年底某日，知悉陳銘聰死亡後，將陳銘聰交
    付之手提袋打開察看，發現內有具殺傷力仿ＢＥＲＥＴＴＡ
    廠９２ＦＳ型半自動改造手槍一枝（槍枝管制編號0000
    000000號）及具有殺傷力之子彈一顆（另有二顆無殺
    傷力之子彈），丁○○明知上述槍枝及子彈為槍砲彈藥刀械
    管制條例所管制之物品，非經許可，不得持有，仍自該時起
    ，未經許可而持有上開槍枝及子彈，並藏置於臺中市○區○
    ○街二段三一巷九號之六住處。嗣於九十五年六月二十九日
    晚間十時三十分許，丁○○在上開大慶街住處因債務問題而
    與乙○○發生爭執並相互扭打，即取出上開槍、彈朝乙○○
    之臀部射擊一槍，致乙○○受有左髖部○．五乘以○．五外
    傷二處、左臀部傷口○．八乘以○．八公分穿刺傷之傷害（
    詳後述），丁○○即駕駛乙○○所有之自用小貨車，將乙○
    ○載至臺中市○○○路與南屯路口，逕行離去。嗣經守望相
    助隊巡守員發現，報警處理並將乙○○送醫。其後因丁○○
    之家屬策動，丁○○始於九十五年七月六日十時許，攜帶上
    開槍、彈向警方投案，並扣得上開具殺傷力半自動改造手槍
    一把及剩餘不具殺傷力子彈二顆。
二、案經臺中市警察局第三分局報請臺灣臺中地方法院檢察署檢
    察官偵查起訴。
    理    由
甲、違反槍砲彈藥刀械管制條例有罪部分：
一、訊據被告丁○○對於前述持有可發射子彈具有殺傷力之槍、
    彈之事實坦承不諱，核與證人即被害人乙○○、證人即被告
    之兄丙○○於本院審理時證述之情節大致相符，且有改造手
    槍一枝（槍枝管制編號0000000000號，含彈匣一
    個）扣案可證，而上開槍枝經送內政部警政署刑事警察局鑑
    定結果，認為：「送鑑改造九二手槍壹枝（槍枝管制編號0
    000000000號），係由仿ＢＥＲＥＴＴＡ廠９２Ｆ
    Ｓ型半自動手槍所製造之槍枝，換裝土造金屬槍管而成之改
    造手槍，機械性能良好，可擊發適用子彈，認具殺傷力。」
    等語，有該局刑鑑字第○九五○一○三四五二號槍彈鑑定書
    一件附卷可憑。至於扣案之另二顆子彈雖認無法擊發而無殺
    傷力（見同一鑑定書），惟被告原先所持有已擊發之子彈一
    顆，發射後既能打傷乙○○，致乙○○受有左髖部外傷○．
    五乘以○．五公分二處、左臀部傷口○．八乘以○．八公分
    穿刺傷之傷害，則被告原先所持有已擊發之子彈一顆具有殺
    傷力毋庸置疑，事證明確，被告未經許可持有改造手槍及子
    彈之犯行洵堪認定。
二、刑法業於九十四年二月二日經總統以華總一義字第○九四○
    ○○一四九○一號令修正公布，並於被告行為後之九十五年
    七月一日施行。按行為後法律有變更者，適用行為時之法律
    ，但行為後之法律有利於行為人者，適用最有利於行為人之
    法律，現行刑法第二條第一項定有明文。此條規定乃與刑法
    第一條罪刑法定主義契合，而貫徹法律禁止溯及既往原則，
    係規範行為後法律變更所生新舊法律比較適用之準據法，是
    刑法第二條本身雖經修正，但刑法第二條既屬適用法律之準
    據法，本身尚無比較新舊法之問題，應一律適用裁判時之現
    行刑法第二條規定以決定適用之刑罰法律，先予辨明。又以
    本次刑法修正之比較新舊法，應就罪刑有關之共犯、未遂犯
    、想像競合犯、牽連犯、連續犯、結合犯，以及累犯加重、
    自首減輕暨其他法定加減原因（如身分加減）與加減例等一
    切情形，本於統一性及整體性原則，綜其全部罪刑之結果而
    為比較，亦有最高法院九十五年度第八次刑事庭會議決議可
    資參照。經查：
（一）按槍砲彈藥刀械管制條例於九十四年一月二十六日修正公
      布，刪除第十一條，而將持有其他發射子彈具有殺傷力之
      槍枝之罰則改列為第八條第四項。被告持有槍枝之行為，
      持續至新法修正後，故應適用修正後之槍砲彈藥刀械管制
      條例第八條第四項規定，毋庸比較新、舊法。
（二）關於法定刑併科罰金部分：修正後刑法第三十三條第五款
      規定「罰金：新臺幣一千元以上，以百元計算之」，與修
      正前刑法第三十三條第五款規定「罰金：一（銀）元以上
      」相較，槍砲彈藥刀械管制條例第八條第四項、第十二條
      第四項之併科罰金規定，最高度罰金刑於修正前、後同為
      新臺幣七百萬元及三百萬元，然其最低度之罰金刑，修正
      前之規定係銀元一元即新臺幣三元，而於修正後則係新臺
      幣一千元，比較修正前後之規定，以修正前之規定較有利
      於被告。
（三）關於是否構成累犯部分：
  １、本件被告丁○○係於假釋中開始持有槍枝、子彈，至假釋
      期滿以後止。其假釋得否撤銷（刑法第七十八條）亦經修
      正。被告於八十九年一月三十一日假釋出監，九十五年二
      月十九日期滿，均於刑法修正條文生效之前，應適用修正
      前之刑法第七十八條規定（參照柯耀程著，刑法總論釋義
      修正法篇〔下〕，第六一○頁）。修正前刑法第七十八條
      第二項規定：「前項犯罪，其起訴及判決確定均在假釋期
      滿前者於假釋期滿六月以內，仍撤銷其假釋；其判決確定
      在假釋期滿後者，於確定後六月以內，撤銷之。」，故撤
      銷假釋，必須再犯之罪，其犯罪、起訴均在假釋中始可。
      如犯罪在假釋中，而起訴及判決確定已在假釋期滿後者，
      即不得撤銷假釋。本件被告雖在假釋中開始持有具殺傷力
      之槍、彈，然本案起訴時間，係在假釋期滿後之九十五年
      八月十五日繫屬本院，有卷附臺灣臺中地方法院檢察署送
      卷函可憑，依首揭說明，尚不得據以撤銷假釋（最高法院
      八十六年度臺非字第四二號、八十七年度臺非字第二八五
      號、九十三年度臺非字第一一一號判決意旨參照）。
  ２、按持有手槍、子彈屬行為繼續之繼續犯，其寄藏伊始至查
      獲為止，犯罪行為均在繼續中，其違法性及可罰性亦未可
      終止，被告所為持有犯行橫跨前案有期徒刑執行完畢之前
      後，既未逾五年，仍屬累犯（八十九年度臺上字第三九二
      號、八十一年度臺非字第一八一號刑事判決意旨參照）。
      核被告丁○○前曾受如事實欄所述之刑之宣告，經裁定應
      執行刑十一年五月，於八十九年一月三十一日假釋出監，
      至九十五年二月十九日縮刑期滿以執行完畢論，有臺灣臺
      中地方法院檢察署刑案資料查註紀錄表、臺灣高等法院被
      告前案紀錄表在卷可稽，茲於五年以內再故意犯本件有期
      徒刑以上之罪，不論依修正前之刑法第四十七條，或修正
      後之刑法第四十七條第一項之規定，均構成累犯，對被告
      而言並無有利或不利之情形，自不生新舊法比較之問題。
（四）關於沒收部分：被告丁○○行為後，刑法第三十八條規定
      業經修正公布施行，修正前、後之同條條文，對於違禁物
      不問屬於犯罪行為人與否及供犯罪所用之物以屬於犯罪行
      為人為限應予沒收之要件並未變更，而本次修正，處刑條
      文並未修正，亦即行為時與裁判時之主刑條文並無不同，
      則依從刑，係附屬於主刑，不生比較輕重問題。
（五）綜合上情，以修正前之刑法較有利於被告，故應以修正前
      刑法之規定論處。
三、核被告丁○○所為，係犯槍砲彈藥刀械管制條例第八條第四
    項之未經許可持有可發射子彈具有殺傷力之改造手槍罪，及
    同條例第十二條第四項之未經許可持有子彈罪。被告丁○○
    以一持有行為同時觸犯未經許可持有可發射子彈具有殺傷力
    之改造手槍罪及未經許可持有子彈罪，為想像競合犯，應依
    修正前刑法第五十五條之規定，從一重之未經許可，持有可
    發射子彈具有殺傷力之改造手槍罪處斷。查被告丁○○曾因
    違反肅清煙毒條例及麻醉藥品管理條例，經臺灣高等法院臺
    中分院分別判處有期徒刑八年、二年二月及一年八月確定，
    並裁定應執行有期徒刑十一年五月，於八十九年一月三十一
    日假釋出監，至九十五年二月十九日縮刑期滿以執行完畢論
    ，此有臺灣高等法院被告前案紀錄表及刑案資料查註表在卷
    可按，其前受有期徒刑執行完畢，於五年內再犯本件最重本
    刑為有期徒刑以上之罪，為累犯，應依修正前刑法第四十七
    條之規定加重其刑。爰審酌被告丁○○持有具有殺傷力之槍
    枝及子彈，並用以射傷他人，對社會治安之危害程度，較單
    純持有者為高，惟其持有之數量僅手槍一枝及子彈一顆，並
    非甚多，被告丁○○犯罪後已坦承犯行，犯後態度良好等一
    切情狀，量處如主文所示之刑，併就罰金部分諭知易服勞役
    之折算標準（按修正前刑法第四十二條第二項前段規定：「
    易服勞役以一元以上三元以下折算一日。」，並依修正前罰
    金罰鍰提高標準條例第二條前段〔現已刪除〕之規定，就其
    原定數額提高為一百倍折算一日，則依刑法修正前之規定，
    被告本件罰金易服勞役折算標準，應以銀元一百元、二百元
    或三百元，即新臺幣三百元、六百元或九百元折算一日。依
    修正後之刑法第四十二條第三項前段規定：「易服勞役以新
    臺幣一千元、二千元或三千元折算一日。」比較修正前後之
    易服勞役折算標準，以修正後之規定，較有利於被告，應依
    刑法第二條第一項後段規定，適用修正後之刑法第四十二條
    第三項前段，定其折算標準）。扣案仿ＢＥＲＥＴＴＡ廠９
    ２ＦＳ型半自動改造手槍一枝（槍枝管制編號000000
    0000號，含彈匣一個）係屬違禁物，爰依修正前刑法第
    三十八條第一項第一款規定宣告沒收。至於扣案另二顆土造
    子彈，業因囑託內政部警政署刑事警察局鑑驗認不具有殺傷
    力，非屬違禁物，不予沒收。至於扣案之球棒一枝及菜刀一
    支，分別屬於被告丁○○及被害人乙○○所有，惟均與被告
    本案違反槍砲彈藥刀械管制條例犯行無涉，均毋庸宣告沒收
    ，附此敘明。
乙、殺人未遂無罪部分：
一、公訴意旨另略以：被告丁○○於九十五年六月二十九日十時
    三十分許，在上開大慶街住處因債務問題而與乙○○發生爭
    執並相互扭打後，竟返回上開大慶街住處取出上開槍、彈，
    並基於殺人之不確定故意，朝乙○○之臀部射擊一槍，致乙
    ○○受有左髖部外傷二處，左臀部傷口○點八乘以○點八公
    分穿刺傷之傷害，獨自駕駛乙○○所有之自用小貨車，將乙
    ○○載至臺中市○○○路與南屯路口，將已陷於昏迷之乙○
    ○留在該自用小貨車上，隨即逕行離去。嗣因守望相助隊巡
    守員發現，報警處理並迅即將乙○○送醫急救，始倖免於難
    ，因認被告丁○○涉有刑法第二百七十一條第二項、第一項
    之殺人未遂罪嫌。
二、按犯罪事實應依證據認定之，無證據不得認定犯罪事實，又
    不能證明被告犯罪者，應諭知無罪之判決，刑事訴訟法第一
    百五十四條第二項、第三百零一條第一項分別定有明文。次
    按認定不利於被告之事實，須依積極證據，茍積極之證據本
    身存有瑕疵而不足為不利於被告事實之認定，即應為有利於
    被告之認定，更不必有何有利之證據，而此用以證明犯罪事
    實之證據，猶須於通常一般人均不至於有所懷疑，堪予確信
    其已臻真實者，始得據以為有罪之認定，倘其證明尚未達到
    此一程度，而有合理性之懷疑存在，致使無從為有罪之確信
    時，即應為無罪之判決，此有最高法院八十二年度臺上字第
    一六三號判決、七十六年度臺上字第四九八六號、三十年度
    上字第八一六號等判例意旨可資參照。
三、經核公訴人認被告丁○○涉有上開罪嫌，無非係以證人即被
    害人乙○○於九九十五年六月二十九日二十二時因槍擊而受
    有槍傷、行政院衛生署臺中醫院診斷證明書所載「病患於九
    十五年六月三十日經急診住院，目前於加護病房治療中，到
    院時有休克現象」，及被告丁○○獨自將乙○○載到臺中市
    ○○○路與南屯路口，又將乙○○獨自一人放在車上，而認
    被告丁○○有縱使乙○○因失血過多死亡，亦不違背其本意
    之殺人不確定故意，為其主要論據。
四、訊據被告丁○○堅決否認有何殺人之故意，辯稱：伊沒有對
    乙○○開槍，是因為太緊張槍枝走火，拿槍出來是為了要嚇
    他，乙○○有看到伊拿槍，乙○○一直逼近，並說你開你開
    ，伊一直後退，誤扣板機走火，槍口是對著地下，以為打到
    地下，直到看到乙○○躺下去才知道乙○○中彈，嗣後思及
    若伊將乙○○直接送至醫院，伊可能被抓，心中害怕，所以
    未將乙○○直接送醫，而將乙○○載至柳川東路、南屯路口
    ，請乙○○打電話叫他朋友來載他去醫院等語。查被害人乙
    ○○確於前開時地因發生槍擊經子彈擊中，致左髖部外傷兩
    處（○‧五×○‧五公分）、左臀部傷口（○‧八×○‧八
    公分），此外尚有左大腿瘀傷（十五×十公分）及右大腿瘀
    傷（八×六公分），而送行政院衛生署臺中醫院急救等事實
    ，有行政院衛生署臺中醫院九十五年六月三十日署中醫字第
    ○七八七四號診斷證明書、○七八七五號驗傷診斷書各一份
    在卷足參，核與證人即被害人乙○○證述相符。惟查：
（一）乙○○與被告認識一年多，交情不錯，當天至被告住處之
      目的，係因乙○○欠被告新臺幣（下同）二萬元，被告在
      電話中向乙○○索討，口氣不佳，乙○○因而攜帶菜刀一
      支至被告住處理論，惟進門時思及菜刀會砍死人，因而將
      菜刀丟棄在被告住處門口旁邊，另自被告住處前面魚池旁
      拾得木棍一支，入內與被告理論等情，業經證人即被害人
      乙○○於審判時證述甚詳（本院九十五年十月三十日審判
      筆錄），故被告與乙○○原係朋友，且僅有二萬元之債務
      糾紛，並無深仇大恨，被告並無殺害乙○○之動機。
（二）證人即被害人乙○○於九十五年七月十一日偵訊時證稱：
      「……丁○○是朝我的大腿臀部，從前面開槍，從我的大
      腿的側面射入，子彈從我的屁股跑出來，沒有卡在身體裡
      ，丁○○開槍射我的時候，我正與鄭宏吉扭打，我只聽到
      碰一聲，就慢慢倒下，……。」、「……丁○○的主要目
      的應該是制止我與他哥哥鄭宏吉繼續扭打。」等語，於本
      院九十五年十月三十日審判時證稱：「……當時我跟丙○
      ○在打架，丁○○叫我不要再鬧了，不然要開槍。這時我
      才看到他有拿槍。……，所以我當時以為那是假的槍。我
      向他走過去作勢要打他。我有看到他向地上開一槍。……
      當時我向他走過去的時候，我有說：你開槍，你開槍。」
      、「打中之後，我就慢慢倒下，……那時他（丁○○）就
      跑過來看我有沒有怎樣。」、「他送我去南屯路、柳川東
      路那裡，他要我打電話找朋友來。」、「（丁○○有否上
      前問你可否自己開車？）我說我可以，他說不放心，所以
      才開車載我。」、「（丁○○開車載你去哪裡？）南屯路
      、柳川東路口。目的是載我去人比較多的地方找人送我去
      醫院。」、「（丁○○有叫你打電話找朋友來嗎？）有。
      」、「（當天你與丁○○衝突過程，他有說要打死你的話
      嗎？）沒有。」、「（被告拿槍的姿勢如何？）……他槍
      拿在右手邊，槍口四十五度角對地上。當時場面很混亂，
      鄭宏吉站在旁邊，我走過去時，作勢要打，被告就朝地上
      打一槍。」、「（為何你不直接打電話叫救護車？）當時
      我被通緝中，所以找朋友來比較好。」、「（被告離開車
      子時，如何跟你講的？）沒有講什麼，他知道我電話打通
      了，他問我朋友有沒有要過來，我說有，會過來。」、「
      ……我當時並非昏迷。」等語，核與證人即被告之兄鄭宏
      吉於於本院九十五年十月三十日審判時之證述：「那時乙
      ○○持棍子，我人在被告後面，乙○○持棍子走近，並說
      ：你好膽就開槍。然後我就聽到槍聲。」等語相符，足見
      案發當時被告槍口確實朝向地面，且被害人乙○○被擊中
      之部位為大腿外側，並非致命部位。
（三）又已死亡之陳銘聰原交付被告三顆子彈，其中二顆經鑑定
      雖無法擊發，惟此為被告當時所不知。被告若具有殺害被
      害人乙○○之不確定故意，理應繼續將剩餘之兩顆子彈朝
      乙○○之要害部位射擊，若射擊時已發現該二顆子彈無法
      擊發，然而現場尚留有被告所有之木棍一支及乙○○丟棄
      之菜刀一把（即扣案之木棍及菜刀），被告若具有殺害被
      害人乙○○之故意，理應繼續以木棍、菜刀繼續加害乙○
      ○，以確保被害人乙○○發生死亡之結果。繼續加害後，
      若乙○○仍未斷氣，被告亦可將乙○○載至荒郊野外，任
      由乙○○流血不止而死。然而被告僅向乙○○之非要害部
      位射擊一槍，且於被害人乙○○中槍後，應被害人因當時
      為通緝犯而不欲前往醫院就醫之要求，開車載其至柳川東
      路與南屯路口之市區，而非人煙稀少之郊外，並確定被害
      人乙○○通知其友人送其至醫院後始離去，故被害人乙○
      ○因被守望相助隊巡守員發現而送醫。
五、綜上所述，堪認被告丁○○主觀上並無殺人之不確定故意，
    僅具有傷害之故意甚明。然而被害人乙○○並未提出傷害之
    告訴，本院無從變更起訴法條為傷害而加以論罪。又被告持
    有槍彈之行為在先，傷害乙○○之犯行乃係臨時起意，二者
    之間並無何等方法結果之牽連關係，應屬數罪，檢察官以牽
    連犯之裁判上一罪起訴，尚有未洽，經本院審理結果，認為
    係分別起意，自應按數罪之例而為判決（參陳樸生著刑事訴
    訟法實務第三七七頁）。既然依現存之證據，不足以證明被
    告丁○○有殺人之故意，本諸無罪推定之法則，應為有利被
    告之認定，依法應就此部分為無罪之諭知。
據上論斷，應依刑事訴訟法第二百九十九條第一項前段、第三百
零一條第一項、槍砲彈藥刀械管制條例第八條第四項、槍砲彈藥
刀械管制條例第十二條第四項，刑法第十一條前段、第二條第一
項、第四十二條第三項、修正前刑法第四十七條、第五十五條、
第三十八條第一項第一款，判決如主文。
本案經檢察官甲○○到庭執行職務。
中    華    民    國    96    年    3    月    22     日
                  刑事第六庭    審判長法  官  洪俊誠
                                      法  官  戴博誠
                                      法  官  林念祖
以上正本證明與原本無異。
如不服本判決，應於送達後十日內向本院提出上訴狀（須附繕本
），上訴於臺灣高等法院臺中分院。
                                      書記官
中    華    民    國    96    年    3    月    22     日
附錄論罪科刑法條
槍砲彈藥刀械管制條例第八條第四項
未經許可，持有、寄藏或意圖販賣而陳列第一項所列槍枝者，處
三年以上十年以下有期徒刑，併科新臺幣七百萬元以下罰金。
槍砲彈藥刀械管制條例第十二條第四項
未經許可，持有、寄藏或意圖販賣而陳列子彈者，處五年以下有
期徒刑，併科新臺幣三百萬元以下罰金。
